最　高　行　政　法　院　裁　定
                                     100年度裁字第1105號
上  訴  人　郭榮宗即新園製酒企業社
訴訟代理人　許明德　律師
          　鄭勝智　律師
被 上訴 人　臺東縣政府
代　表　人　黃健庭
上列當事人間菸酒管理法事件，上訴人對於中華民國98年11月30
日高雄高等行政法院98年度訴字第551號判決，提起上訴，本院
裁定如下：
　　主  文
上訴駁回。
上訴審訴訟費用由上訴人負擔。
　　理  由
一、按對於高等行政法院判決之上訴，非以其違背法令為理由，
    不得為之，行政訴訟法第242條定有明文。依同法第243條第
    1項規定，判決不適用法規或適用不當者，為違背法令；而
    判決有同條第2項所列各款情形之一者，為當然違背法令。
    是當事人對於高等行政法院判決上訴，如依行政訴訟法第24
    3條第1項規定，以高等行政法院判決有不適用法規或適用不
    當為理由時，其上訴狀或理由書應有具體之指摘，並揭示該
    法規之條項或其內容；若係成文法以外之法則，應揭示該法
    則之旨趣，倘為司法院解釋或本院之判例，則應揭示該判解
    之字號或其內容。如以行政訴訟法第243條第2項所列各款情
    形為理由時，其上訴狀或理由書，應揭示合於該條項各款之
    事實。上訴狀或理由書如未依此項方法表明者，即難認為已
    對高等行政法院判決之違背法令有具體之指摘，其上訴自難
    認為合法。
二、上訴人於民國97年11月19日經被上訴人於其經營之新園製酒
    企業社（廠址：臺東縣臺東市○○路○段246號）後方查獲廠
    外私釀酒品及製酒器具設備等，包括米酒成品27,000公升、
    米酒半成品52,000公升及製酒器具〔蒸餾器（含冷卻器）7
    組、過濾器2組〕，經送驗結果，酒精濃度在3.97％至50.10
    ％之間。被上訴人遂以上訴人於許可執照所載工廠以外之場
    所產製酒品，且查獲之米酒已逾每戶100公升供自用不罰之
    「一定數量」，認上訴人違反菸酒管理法第6條規定，乃依
    同法第46條及同法施行細則第5條規定，裁處新臺幣（下同
    ）540萬元罰鍰，並依同法第58條規定，沒入廠外釀製米酒
    成品27,000公升、米酒半成品52,000公升及製酒器具〔蒸餾
    器（含冷卻器）7組、過濾器2組〕。上訴人不服，提起訴願
    ，遭決定駁回，提起本件行政訴訟，經原審判決駁回。
三、本件上訴人對於高等行政法院判決上訴，主張：上訴人自申
    設「新園製酒企業社」開始，於取得財政部核准之「酒製造
    業許可證」後迄今，始終以毗連之「臺東縣臺東市○○里○
    ○路○段246號」（地號：臺東市○○段2653之5地號）、「
    臺東市○○段2658地號、2653之1地號及2654地號」等四筆
    土地作為製酒廠區及倉庫使用，原判決認前開四筆土地不毗
    連，有認定事實不憑證據之違法。上訴人縱有變更前開工廠
    所在地之面積未依菸酒管理法第56條第1項第4款之情事，亦
    僅應依前開規定受罰，而非以廠外產製私酒論，原判決逕認
    上訴人係在增設工廠產製菸酒，與事實不符。93年6月29日
    菸酒管理法第6條並未修正，惟財政部竟修正菸酒管理法施
    行細則第5條，將「菸酒製造業者於許可執照所載工廠所在
    地以外場所產製之菸酒」歸諸私酒，有違司法院釋字第313
    號、第402號解釋之意旨，原判決未說明不採之理由，有判
    決不備理由之違法。上訴人「新園製酒企業社」承租臺東縣
    臺東市○○里○○路○段246號及其後方彼此銜接之空地或房
    屋作為製酒廠區及倉庫使用，依經濟部「工廠管理輔導法施
    行細則」第2條第4款，其前後之房屋空地均應視為上訴人之
    場所單位，原判決未查，有認定事實未憑證據之違誤。且上
    訴人對所釀製之酒類，並無私酒之認知與犯意。被上訴人就
    業者有無增設工廠為調查，該稽查結果亦未指上訴人在前開
    四筆土地上產製酒類有何違反法令等語，為其理由。
四、惟原判決認，本件上訴人申請設立許可製酒之廠址為「臺東
    縣臺東市○○里○○路○段246號」，上訴人於97年11月19日
    下午1時15分經被上訴人於上訴人廠址後方查獲米酒成品27,
    000公升、米酒半成品52,000公升及製酒器具〔蒸餾器（含
    冷卻器）7組、過濾器2組〕，且「後方」係指「臺東市○○
    段2658地號、2653之1地號及2654地號」。上訴人確實有菸
    酒製造業者於許可執照所載工廠所在地以外場所產製之菸酒
    ，該當菸酒管理法施行細則第5條第1項第5款所指「未經許
    可產製之私酒」之規定。本件查獲之地點臺東市○○段2658
    地號及2654地號土地和上訴人廠址間相隔有數十公尺之距離
    ，並非相毗鄰之土地。復按菸酒管理法施行細則係本於菸酒
    管理法第62條規定授權訂定，非無法律授權依據，而菸酒製
    造業者於許可執照所載工廠所在地以外場所產製之菸酒，其
    本質即屬菸酒管理法第6條所稱之私菸、私酒，是菸酒管理
    法施行細則第5條第1項第5款將「菸酒製造業者於許可執照
    所載工廠所在地以外場所產製之菸酒。」納入菸酒管理法第
    6條規定之私菸酒範疇內，核與母法規範意旨並無不合。上
    訴人及其受雇人黃清課另於廠址後方製酒，實質上屬增設工
    廠生產酒類，依菸酒管理法第14條規定，有向中央主管機關
    申請核准並取得工廠登記證之法定義務。再依財政部92年6
    月6日台財庫字第0920350982號公告「非股份有限公司組織
    之酒製造業者年產量限制」，上訴人為非股份有限公司組織
    ，米酒類限額為2萬公升，本件經查獲成品有2萬7千公升，
    半成品有5萬2千公升，足認上訴人係為規避查緝而在許可工
    廠所在以外場所製造，自難卸免其過失之責任，維持訴願決
    定及原處分，駁回上訴人之訴，業已於理由中詳予論斷。上
    訴意旨，雖以該判決違背法令為由，惟核其上訴理由書所載
    內容，無非復執業經原審論斷不採之陳詞，再予爭執，或就
    原審取捨證據、認定事實之職權行使，指摘其為不當，或係
    以其一己對法規之主觀見解，任意指摘原判決所為論斷有不
    適用法規或適用不當之情，並就原審已論斷者，泛言未論斷
    ，或就原審所為論斷，泛言其論斷違反司法院釋字第313、
    402號解釋，而非具體表明合於不適用法規、適用法規不當
    、或行政訴訟法第243條第2項所列各款之情形，難認對該判
    決之如何違背法令已有具體之指摘，應認其上訴為不合法。
五、據上論結，本件上訴為不合法。依行政訴訟法第249條第1項
    前段、第104條、民事訴訟法第95條、第78條，裁定如主文
    。
中　　華　　民　　國　　100　 年　　5　　 月　　5　　 日
                    最高行政法院第一庭
                        審判長法官　鍾　耀　光
                              法官　黃　淑　玲
                              法官　鄭　小　康
                              法官　林　樹　埔
                              法官　陳　秀　

以  上  正  本  證  明  與  原  本  無  異
中　　華　　民　　國　　100　 年　　5　　 月　　5　　 日
　　　　　　　　　　　　　　　書記官　王　史　民